臺灣桃園地方法院民事判決　　　　　　　 99年度訴字第892號
原　　　告　　　余柏陞男，民.
兼法定代理人　　余佳洋余柏陞.
法定代理人　　　郭淑慈余柏陞.
原　　　告　　　姜秀紅
兼上列原告三人
共同訴訟代理人　余煥壎
被　　　告　　　丁梅清
訴訟代理人　陳俊翰律師
上列當事人間請求損害賠償事件，原告就本院98年度易字第136
號業務過失致重傷害刑事案件提起附帶民事訴訟（98年度附民字
第34號），由本院刑事庭裁定移送前來，經本院於民國100 年04
月15日言詞辯論終結，判決如下：
    主      文
被告應給付原告余柏陞新台幣貳佰萬元，應給付原告余佳洋新台
幣陸萬伍仟貳佰伍拾伍元，應給付原告余煥壎新台幣伍萬肆仟陸
佰元，應給付原告姜秀紅新台幣貳拾柒萬壹仟伍佰零肆元，及均
自民國九十七年六月三日起至清償日止，按週年利率百分之五計
算之利息。
原告余柏陞其餘之訴駁回。
訴訟費用由被告負擔四分之一，餘由原告余柏陞負擔。
本判決原告勝訴部分，於原告余柏陞以新台幣陸拾陸萬柒仟元，
原告余佳洋以新台幣貳萬貳仟元，原告余煥壎以新台幣壹萬玖仟
元，原告姜秀紅以新台幣玖萬壹仟元，分別為被告供擔保後，各
得假執行。但若被告各以新台幣貳佰萬元、陸萬伍仟貳佰伍拾伍
元、伍萬肆仟陸佰元、貳拾柒萬壹仟伍佰零肆元，分別為原告余
柏陞、余佳洋、余煥壎、姜秀紅供擔保後，各得免假執行。
原告余柏陞其餘假執行之聲請駁回。
    事實及理由
一、本件原告起訴原聲明並請求自民國96年09月03日起加付法定
    遲延利息，嗣於本院審理中言詞減縮利息請求自被告收受附
    帶民事起訴狀繕本翌日即97年06月03日起算（見本院卷第49
    頁背面），核屬減縮應受判決事項之聲明，依民事訴訟法第
    255 條第1 項但書第3 款規定，應予准許。
二、原告主張略以：
  (一)被告自96年04月09日起受原告余佳洋所託，以每月新台幣（
    下同）8,500 元酬勞，擔任褓姆，於每週一至週五早上09時
    至下午05時，在其原位於桃園縣龍潭鄉○○路○ 段40號住處
    照顧原告余佳洋長子即原告余柏陞（95年09月30日生），被
    告為從事褓姆業務之人。嗣原告余柏陞祖父即原告余煥壎於
    同年月23日上午09時許，將原告余柏陞帶至上址託由被告照
    顧，於該日中午12時33分起至下午04時39分內之某時，被告
    明知原告余柏陞係甫出生未滿7 個月之嬰兒，頭部支撐力量
    未足，遭外力加速度之搖晃會造成腦部血管撕裂致有嬰兒搖
    晃症候群病症，應隨時注意其安全狀況，採取必要之保護措
    施，而依當時情形復無不能注意之情事，被告竟在業務上疏
    於注意，因不詳原因使原告余柏陞遭受到外力大力搖晃，原
    告余柏陞因而受有硬腦膜下出血、雙眼視網膜出血、左眼視
    網膜剝離、癲癇等外力引致之嬰兒搖晃症候群之傷害，致原
    告余柏陞遺存肢體障礙、視覺障礙、智能受損及語言功能障
    礙等完全恢復機率極低之重傷害。該案嗣經桃園地檢署檢察
    官以97年度調偵字第42號偵查起訴，由本院刑事庭以98年度
    易字第136 號刑事判決以被告涉犯業務過失致重傷害罪而判
    處有期徒刑6 月併諭知易科罰金之折算標準，被告上訴後，
    經臺灣高等法院以99年度上易字第1347號刑事判決駁回上訴
    而告確定在案。
  (二)原告因此所受之損害如下：
  1.醫療費用：原告余柏陞因傷（自96年04月23日起至同年05月
    24日止）至醫院治療，由原告余佳洋支付醫療費60,455元、
    兩次掛號費400 元及救護車費4,400 元，合計65,255元（至
    日後因傷復健所支出費用，另行請求）。
  2.看護費用：原告余柏陞因前揭傷勢需人照顧，故有請求看護
    費之必要。而余柏陞之祖母即原告姜秀紅原任職桃園縣龍潭
    鄉公所臨時雇員，95年薪資271,504 元，原告余柏陞受傷後
    ，由原告姜秀紅請假全職照顧，因余柏陞之病情非短時間可
    以恢復，原告姜秀紅不得已於96年05月31日辭職專職照顧原
    告余柏陞，是以原告余柏陞即得以姜秀紅原先之薪資作為請
    求被告賠償看護費之標準。而余柏陞之父母業將上開相當於
    看護費之債權轉讓予原告姜秀紅，故姜秀紅得請求被告給付
    自事發翌日即96年04月24日起至97年06月01日止計1 年期間
    之看護費用271,504 元（至日後發生者另為請求）。
  3.就診交通費用及醫療費用（由原告余煥壎支出之部分）：原
    告余柏陞受傷後（自96年05月28日起至同年09月03日止），
    由原告余柏陞之祖父余煥壎駕車（或搭乘計程車）載往財團
    法人長庚紀念醫院林口分院、桃園分院（以下分別稱長庚林
    口分院、桃園分院）就診計33次，每次往返之車資、停車費
    等約1,500 元，交通費共計49,500元，此筆費用係余柏陞受
    傷後因就診而支出之交通費，原應由被告負賠償之責；此外
    ，原告余煥壎帶原告余柏陞前往就診而支出掛號費（屬醫療
    費用）計5,100 元；以上合計54,600元（見證物七看診交通
    及掛號費明細表）。按余柏陞之父母業將上開損害賠償債權
    均轉讓予原告余煥壎，故余煥壎即得請求被告給付上開金額
    （至日後發生者另為請求）。
  4.非財產上損失：原告余柏陞因前揭重傷害無法獨立行走，生
    活上無法進食及自理大小便，需仰賴他人全日照顧，且遺存
    後遺症，根本無法獨立生活，其肉體及精神上痛苦甚大，故
    請求被告賠償慰撫金500 萬元，應為適當。
  5.綜上，被告應給付原告余柏陞500 萬元、原告余佳洋65,255
    元、原告余煥壎54,600元、原告姜秀紅271,504 元，及均自
    97年06月03日起算之法定遲延利息。爰依侵權行為之法律關
    係，提起本件訴訟。
  (三)聲明：被告應給付原告余柏陞500 萬元、原告余佳洋65,255
    元、原告余煥壎54,600元、原告姜秀紅271,504 元，及均自
    97年06月03日起至清償日止，按年息5 ％計算之利息。並願
    供擔保請准宣告假執行。
三、被告對於原告主張之醫療費（自付額）65,255元及掛號費5,
    100 元、原告余柏陞看診次數等均不爭執，惟抗辯略以：
  (一)原告余煥壎請求之交通費，未據其提出單據及說明哪些係自
    行開車或係搭乘計程車，若以計程車費計算，明顯過高，且
    無必要，如自行開車之支出相較於計程車車資低。另幼兒本
    需父母或親人全日照顧，原告姜秀紅所請求相當於薪資損失
    之看護費用是否為原告余柏陞之損害，因果關係亦有疑問。
    至原告余柏陞請求之慰撫金金額過高。
  (二)答辯聲明：原告之訴及假執行之聲請均駁回。如受不利之判
    決，願供擔保請准宣告免為假執行。
四、本院之判斷：
  (一)原告主張：被告自96年04月09日起受原告余佳洋所託，以每
    月8,500 元之酬勞擔任褓姆，於每週一至週五早上09時至下
    午05時，在其原位於桃園縣龍潭鄉○○路○ 段40號住處照顧
    余佳洋之長子即原告余柏陞（95年09月30日生），被告為從
    事褓姆業務之人。嗣余柏陞之祖父即原告余煥壎於同年月23
    日上午09時許，將余柏陞帶至上址託由被告照顧，於該日中
    午12時33分起至下午04時39分內之某時，被告明知余柏陞係
    甫出生未滿7 個月之嬰兒，頭部支撐力量未足，遭外力加速
    度之搖晃會造成腦部血管撕裂致有嬰兒搖晃症候群病症，應
    隨時注意其安全狀況，採取必要之保護措施，而依當時情形
    復無不能注意之情事，被告竟在疏於注意，因不詳原因使余
    柏陞遭受到外力大力搖晃，余柏陞因而受有硬腦膜下出血、
    雙眼視網膜出血、左眼視網膜剝離、癲癇等外力引致之嬰兒
    搖晃症候群之傷害，致余柏陞遺存肢體障礙、視覺障礙、智
    能受損及語言功能障礙等完全恢復機率極低之重傷害，該案
    嗣經檢察官以97年度調偵字第42號偵查起訴，由本院刑事庭
    以98年度易字第136 號刑事判決以被告涉犯業務過失致重傷
    害罪而判處有期徒刑6 月併諭知易科罰金之折算標準，被告
    上訴後，經臺灣高等法院以99年度上易字第1347號刑事判決
    駁回上訴而告確定在案等情，業據提出余柏陞之診斷證明書
    為憑，並經本院依職權調閱本院及台灣高等法院之上開刑事
    案卷查核相符，足信為真。
  (二)按因故意或過失，不法侵害他人之權利者，負損害賠償責任
    。不法侵害他人之身體或健康者，對於被害人因此喪失或減
    少勞動能力或增加生活上之需要時，應負損害賠償責任。不
    法侵害他人之身體、健康、名譽、自由、信用、隱私、貞操
    ，或不法侵害其他人格法益而情節重大者，被害人雖非財產
    上之損害，亦得請求賠償相當之金額。民法第184 條第1 項
    前段、第193 條第1 項、第195 條第1 項前段定有明文。如
    前所述，原告余柏陞確因被告之過失行為而受有傷害，則原
    告余柏陞、余佳洋（余柏陞之法定代理人）自得依法請求被
    告負侵權行為之損害賠償責任。而原告余柏陞因傷所需支出
    之部分費用，業由其父、母（法定代理人）將其對被告之損
    害賠償請求債權轉讓予原告余煥壎、姜秀紅（分別為余柏陞
    之祖父、祖母，有戶籍謄本可參），而被告對於上開債權轉
    讓之事實並不爭執（見本院100 年4 月15日言詞辯論筆錄）
    ，故原告余煥壎、姜秀紅於受債權轉讓後，據以請求被告為
    相關之給付，亦屬有據。
  (三)茲就原告請求損害賠償之項目、金額有無理由，分述如下：
  1.醫療費用：
    原告主張：余柏陞因傷自96年04月23日起至同年05月24日止
    在醫院治療期間，由原告余佳洋支付醫療費60,455元、兩次
    掛號費400 元及救護車費4,400 元，合計65,255元一節，業
    據提出相關醫療單據及救護車費收據等為憑（見附民卷第6
    至8 頁），原告另稱：余柏陞另於96年05月28日起至同年09
    月03日止陸續至醫院回診，由原告余煥壎為余柏陞支出掛號
    費計5,100 元一節，亦據提出相關醫療單據為憑（見附民卷
    第10至30頁），以上並均為被告所不爭執，故原告余佳洋、
    余煥壎之上開請求核屬有據，應予准許。
  2.看護費用：
    (1)據長庚醫院100 年01月03日函覆本院略以：余柏陞最近一
      次於99年12月20日回診追蹤時，情形為：其無法獨立自
      行坐起及獨立站立行走，需輔以輪椅行走，且右側肢體仍
      較左側肢體無力，右上肢可略上舉但無法過肩，右下肢可
      抗重力舉起，但隨意自由活動，整體而言，其四肢活動仍
      僵硬，眼可視物，但無法正常追視，語言部分可發出
      簡單之單字及短句，但仍有答非所問之情形及構音障礙，
      後續仍須持續門診追蹤及服用癲癇藥物治療。依其最近一
      次回診病況，現仍有無法自行站立、坐起及行走，且無法
      進食及自理大小便等情形，需仰賴他人全日照護，故醫學
      上研判，其病況完全恢復之機率極低，並可能遺存發展遲
      緩、智能障礙、癲癇、視力障礙、語言功能障礙及肢體障
      礙等後遺症，此外，醫學上研判其後遺症也會造成其心理
      及身體之正常功能受損，而無法獨立自主工作，惟因其目
      前仍須持續門診追蹤治療，故無法評估其預後等語（函文
      見本院卷第81頁），是可知原告余柏陞因被告之前開行為
      而受有外力引致之嬰兒搖晃症候群之傷害，並遺有前揭後
      遺症，且確有仰賴他人全日照護之必要。從而，原告請求
      被告給付看護費，即屬有據。至被告雖另稱：幼兒本需父
      母或親人全日照顧，原告姜秀紅所請求相當於薪資損失之
      看護費用是否為原告余柏陞之損害，尚有疑問一節，惟如
      前所述，原告余柏陞確因本件被告之過失行為而受有嚴重
      傷害致需他人全日照護，而照顧一般正常幼兒與照護有嚴
      重病症之幼兒，乃完全不同之照護方式，注意程度亦不相
      同，是以被告前揭抗辯，尚難憑採，附此敘明。
    (2)原告主張：余柏陞之看護費用，請求依余柏陞之祖母即姜
      秀紅原任職桃園縣龍潭鄉公所臨時雇員之薪資即一年271,
      504 元計算一節，業據提出姜秀紅之95年度扣繳憑單1份
      為憑（見附民卷第8 頁背面），則依此計算，相當於余柏
      陞之看護費為每月22,625元，核與一般看護行情尚屬相當
      ，應堪憑採。據此，原告姜秀紅於受余柏陞之父母為債權
      轉讓後，請求被告給付1 年期間之看護費271,504 元一節
      ，即屬有據，應予准許。
  3.交通費：
    原告主張：余柏陞受傷後，自96年05月28日起至同年09月03
    日止，由余柏陞之祖父余煥壎駕車或搭乘計程車載往長庚林
    口分院、桃園分院就診計33次，每次往返之車資、停車費等
    約1,500 元，交通費共計49,500元一節，業據提出就診醫療
    單據多份為憑，是原告主張之前開就診次數應堪採信；而經
    本院依職權向桃園縣計程車客運商業同業公會（下稱計程車
    公會）函詢，該會於100 年4 月6 日函覆本院略以：自「桃
    園縣龍潭鄉○○路15巷13號」（即原告余柏陞住所）(1)前往
    長庚林口分院分2 條路線，行駛平面道路單趟車資約700 元
    ，行駛高速公路單趟車資約850 元，(2)前往長庚桃園分院分
    2 條路線，行駛平面道路單趟車資約550 元，行駛高速公路
    單趟車資約680 元，(3)由長庚林口分院前往桃園分院，單趟
    車資約160 元等語（見本院卷第104 頁），由上可知，自原
    告住所前往長庚林口分院，若行駛高速公路之往來車資約1,
    700 元，若自原告住所行駛高速公路前往長庚桃園分院之往
    來車資則約為1,360 元，若同日分別前往長庚林口及桃園分
    院者，則車資需另增加160 元，而觀諸原告提出之看診明細
    表（見附民卷9 頁背面），原告前揭33次就診日期中，尚有
    5 次係同日分別前往長庚林口及桃園分院之情形，足見原告
    余柏陞當時確實因傷而頻繁就診，所需勞費非少；又原告雖
    未提出支付油資或計程車資之相關單據為憑，惟審酌原告請
    求之每次就診車資1,500 元，與計程車公會所函覆之計程車
    資大致相符，是本院認為原告之此項請求基準，仍應堪憑採
    。從而，原告余煥壎於受余柏陞之父母為債權轉讓後，請求
    被告給付就診交通費49,500元（每次1,500 元×33次＝49,5
    00元）一節，尚屬有據，應予准許。
  4.精神慰撫金：原告余柏陞因本件事故受有身體嚴重傷害，已
    如前述，其精神上自受有痛苦，審酌兩造之身分、地位、經
    濟狀況（余柏陞為95年9 月30日出生之幼童，被告則原為保
    母，原告名下無財產，被告之財產狀況則詳見本院依職權調
    閱之稅務電子閘門財產所得調件明細表）及事件發生之經過
    、原告之傷勢等一切情狀，因認原告余柏陞得請求之慰撫金
    以200萬元為適當。逾此金額之請求，則尚屬過高。
五、綜上所述，原告基於侵權行為之法律關係，請求被告賠償給
    付原告余柏陞200 萬元、給付原告余佳洋65,255元、給付原
    告余煥壎54,600元、給付原告姜秀紅271,504 元，及均自附
    帶民事起訴狀繕本送達被告之翌日即97年06月03日起至清償
    日止，按週年利率5 ％計算之法定遲延利息，為有理由，應
    予准許。至逾此範圍之請求，則為無理由，應予駁回。
六、末以，關於原告勝訴部分，兩造分別陳明願供擔保聲請假執
    行或免為假執行，經核要無不合，爰分別酌定相當之金額准
    許之；至原告敗訴部分，其假執行之聲請，因訴之駁回致失
    所附麗，故應併予駁回。
七、結論：本件原告之訴為一部有理由，一部無理由，依民事訴
    訟法第79條、第85條、第390 條第2 項、第392 條第2 項，
    判決如主文。
中    華    民    國    100   年    4     月    29    日
                        民事第三庭    法  官  周玉
以上正本係照原本作成。
如對本判決上訴，須於判決送達後20日內向本院提出上訴狀。
如委任律師提起上訴者，應一併繳納上訴審裁判費。
中    華    民    國    100   年    4     月    29    日
                                      書記官  楊郁馨